臺灣新北地方法院刑事判決
111年度金簡上字第114號
上  訴  人  臺灣新北地方檢察署檢察官
被      告  簡家文






上列上訴人因被告違反洗錢防制法等案件，不服本院中華民國11
1年5月31日111年度金簡字第411號第一審簡易判決（聲請簡易判
決處刑案號：110年度偵字第35460號），提起上訴，本院判決如
下：
    主  文
原判決撤銷。
丙○○幫助犯洗錢防制法第十四條第一項之洗錢罪，處有期徒刑貳
月，併科罰金新臺幣貳萬元，罰金如易服勞役，以新臺幣壹仟元
折算壹日。
    事  實
一、丙○○明知金融機構帳戶資料係供個人使用之重要理財及交易工具
    ，關係個人財產及信用之表徵，並可預見提供自己或他人之金
    融帳戶予陌生人士使用，常與詐欺等財產犯罪密切相關，可
    能會被犯罪集團利用以作為人頭帳戶，遂行詐欺犯罪，幫助他
    人遮斷犯罪所得金流軌跡，藉此逃避國家追訴處罰，竟為辦理
    貸款，即基於縱幫助他人遮斷犯罪所得去向、他人持其金融
    帳戶作為詐欺犯罪工具，均無違反其本意之幫助詐欺取財及
    幫助洗錢之不確定故意，於民國110年1月22日21時18分許，在
    新北市○○區○○街00號統一超商坤耀門市內，將其所申設之中
    華郵政股份有限公司帳號00000000000000號帳戶（下稱本案
    帳戶）之存摺及提款卡，寄送予真實姓名年籍不詳之詐欺集
    團成員，並以通訊軟體LINE告知提款密碼。嗣該詐欺集團成
    員取得上開帳戶後，即共同意圖為自己不法之所有，於110年
    1月24日19時5分許，致電向乙○○佯稱：因誤設高級會員將自
    動刷卡分期付款，須按指示取消云云，致乙○○陷於錯誤，於
    同日19時45分許、19時46分許、19時47分許、19時48分許，
    以網路銀行匯款新臺幣（下同）4萬9986元、4萬9986元、4
    萬9986元、6989元至上開帳戶內，款項旋遭提領。嗣乙○○察
    覺受騙，報警處理，始查悉上情。
二、案經乙○○訴由臺中市政府警察局第五分局報告臺灣新北地方
    檢察署檢察官偵查後聲請簡易判決處刑。　　
　　理
壹、證據能力部分：
一、按被告以外之人於審判外之陳述，雖不符同法第159條之1至
    第159條之4之規定，但經當事人於審判程序同意作為證據，
    法院審酌該言詞陳述或書面陳述作成時之情況，認為適當者
    ，亦得為證據；當事人、代理人或辯護人於法院調查證據時
    ，知有第159條第1項不得為證據之情形，而未於言詞辯論終
    結前聲明異議者，視為有前項之同意。刑事訴訟法第159條
    之5有明文規定。本案所引用之被告丙○○以外之人於審判外
    之言詞或書面陳述，雖為傳聞證據，惟檢察官、被告於本院
    言詞辯論終結前均未聲明異議，本院審酌上開證據資料製作
    時之情況，尚查無違法不當及證明力明顯過低之瑕疵，亦認
    為以之作為證據應屬適當，揆諸前開法律規定，爰依刑事訴
    訟法第159條之5規定，認前揭證據資料有證據能力。
二、至於本判決所引用之非供述證據，與本案均有關聯性，亦無
    證據證明係實施刑事訴訟程序之公務員以不法方式所取得，
    依刑事訴訟法第158條之4之反面解釋，均有證據能力。
貳、認定事實之證據及理由：
    訊據被告對上揭事實坦承不諱，並有告訴人乙○○於警詢中之
    指訴、本案帳戶基本資料及歷史交易清單、被告提出與LINE
    暱稱「林經理」對話紀錄（含寄件單據照片）各1份在卷可
    憑（見偵卷第27-30、45-61、77-103頁)，堪認被告自白與
    事實相符，本案事證明確，被告犯行堪以認定。
參、論罪科刑及撤銷原判決之理由：
一、按刑法上之幫助犯，係對於犯罪與正犯有共同之認識，而以
    幫助之意思，對於正犯資以助力，未參與實施犯罪構成要件
    之行為者而言。又按行為人提供金融帳戶提款卡及密碼予不
    認識之人，非屬洗錢防制法第2條所稱之洗錢行為，不成立
    同法第14條第1項一般洗錢罪之正犯；但如行為人主觀上認
    識該帳戶可能作為收受及提領特定犯罪所得使用，他人提領
    後即產生遮斷資金流動軌跡以逃避國家追訴、處罰之效果，
    仍基於幫助之犯意而提供，應論以幫助犯同法第14條第1項
    之一般洗錢罪（最高法院108年度台上大字第3101號刑事裁
    定意旨參照)。查被告將本案帳戶資料交予「林經理」作為
    收取詐欺所得贓款使用，並無證據證明被告有直接參與詐欺
    取財及洗錢之構成要件行為，亦無事證足認被告與實行詐欺
    取財及洗錢之詐欺集團成員間有犯意聯絡，故被告交付帳戶
    之行為，僅足認定係詐欺取財及一般洗錢罪構成要件以外之
    幫助行為，故核被告所為，係犯刑法第30條第1項、第339條
    第1項之幫助詐欺取財罪，及刑法第30條第1項、洗錢防制法
    第14條第1項之幫助洗錢罪。
二、被告提供上開金融帳戶之幫助一般洗錢犯行，為幫助犯，爰
     依刑法第30條第2項之規定，按正犯之刑減輕之。又被告於
    原審及本院審理期間，就幫助洗錢犯行已自白不諱，應依洗
    錢防制法第16條第2項規定減輕其刑，並依法遞減輕之。
三、撤銷原判決之理由：
  ⒈原審簡易判決以被告上開犯行事證明確，予以論罪科刑，固
    非無見。惟原審判決量刑時係審酌：被告業與告訴人成立調
    解，堪認被告積極彌補損害，良有悔意，並獲告訴人諒解，
    表達願予自新機會等情狀，而判處被告有期徒刑2月、併科
    罰金新臺幣1萬元，罰金如易服勞役，以新臺幣1仟元折算1
    日之刑度，並諭知緩刑，且附加緩刑條件為：被告應依調解
    筆錄內容向告訴人給付賠償（即被告應給付告訴人新臺幣《
    下同》10萬元，自111年4月10日起按月給付15,000元至全數
    清償為止）。
　⒉然被告於原審判決後，並未能依上揭緩刑條件履行，迄至檢
    察官提起上訴前，未曾給付分文予告訴人；且被告於本院準
    備程序時原稱：可自下個月（即111年10月起）按月給付告
    訴人15,000元云云，惟於本院111年10月20日審理時改口稱
    ：我現在有老婆、小孩，最多只能每個月付5,000元云云（
    本院卷第62、73頁），實未見被告有履行上述調解條件之真
    意，故原審以被告犯後積極彌補損害，作為量刑基礎，並因
    而諭知緩刑，已有未當。
  ⒊是以，檢察官上訴意旨以被告於原審判決後並未依約履行調
    解內容，可見被告自始即無履行調解內容及緩刑條件之意，
    係為換取法院從輕量刑及宣告緩刑的機會故佯與告訴人成立
    調解，犯後態度不佳，原審判決所量刑度及緩刑宣告，難認
    妥適等語，提起上訴，為有理由，原判決既有上開瑕疵可指
    ，無可維持，本院自應將原判決撤銷並為改判。
四、量刑：
    爰審酌被告明知現今社會詐騙風氣橫行，竟為申辦貸款，即
    輕率提供本案帳戶提款卡及密碼等資料供詐欺集團成員使用
    ，幫助詐欺集團成員從事詐欺取財與洗錢犯行，造成告訴人
    受有前述之財產損失，亦使執法機關不易查緝犯罪行為人，
    嚴重危害社會治安，更助長社會犯罪風氣，且難以追查犯罪
    所得去向與所在，而得以切斷特定犯罪所得與特定犯罪行為
    人間的關係，增加告訴人對詐欺者求償之困難，所為實值非
    難；兼衡被告犯罪之動機、目的、手段、犯後已坦認犯罪之
    犯後態度、被告前科素行（有其前案紀錄表在卷可憑）、於
    本院審理時自陳高職畢業之智識程度、從事廣告招牌工作、
    須扶養一未成年子女之生活狀況（見本院簡上卷第76頁）、
    雖與告訴人於原審審理期間成立調解（有調解筆錄1份在卷
    可憑，原審金訴卷第43-44頁），惟未能依調解內容履行，
    迄今未能賠償告訴人損害等一切情狀，量處如主文第2項所
    示之刑，並就罰金刑部分，諭知如易服勞役之折算標準，以
    示懲儆。又被告所犯幫助洗錢罪、洗錢罪雖經本院諭知有期
    徒刑6月以下之刑度，然該罪名因非「最重本刑為5年以下有
    期徒刑以下之刑之罪」，與刑法第41條第1項規定得易科罰
    金之要件即有不符，故不諭知易科罰金之折算標準。
肆、卷內查無證據足認被告有因本案犯行獲得任何利益或報酬，
    是被告既無犯罪所得，自無從諭知沒收。又被告並非提領告
    訴人、被害人受騙款項之人，對於該贓款無何所有權或事實
    上處分權限，自無從依洗錢防制法第18條第1項對被告就此
    部分諭知沒收，併此敘明。　　
據上論斷，應依刑事訴訟法第455條之1第1項、第3項、第369條
第1項前段、第364條、第299條第1項前段，判決如主文。
本案經檢察官甲○○聲請簡易判決處刑，經檢察官陳炎辰到庭執行
職務。
中　　華　　民　　國　　111 　年　　11 　　月　 17 　日
                  刑事第十三庭  審判長法  官  陳昭筠
　
                                      法  官  林建良
　
                                      法  官  施吟蒨
以上正本證明與原本無異。　　　　　　　
不得上訴。
                                      書記官  吳進安
中　　華　　民　　國　　111 　年　　11　　月　　18　　日
附錄本案論罪科刑法條全文：
洗錢防制法第2 條
本法所稱洗錢，指下列行為：
一、意圖掩飾或隱匿特定犯罪所得來源，或使他人逃避刑事追訴
    ，而移轉或變更特定犯罪所得。
二、掩飾或隱匿特定犯罪所得之本質、來源、去向、所在、所有
    權、處分權或其他權益者。
三、收受、持有或使用他人之特定犯罪所得。
洗錢防制法第14條
有第二條各款所列洗錢行為者，處7 年以下有期徒刑，併科新臺
幣5 百萬元以下罰金。
前項之未遂犯罰之。
前二項情形，不得科以超過其特定犯罪所定最重本刑之刑。

中華民國刑法第339條
（普通詐欺罪）
意圖為自己或第三人不法之所有，以詐術使人將本人或第三人之
物交付者，處5 年以下有期徒刑、拘役或科或併科50萬元以下罰
金。
以前項方法得財產上不法之利益或使第三人得之者，亦同。
前二項之未遂犯罰之。